臺灣高雄地方法院民事判決　　　　　　　94年度訴字第2393號
原　　　告　乙○○
　　　　　　丙○○○
　　　　　　己○○
　　　　　　戊○○
　　　　　　庚○○
兼　共　同
訴訟代理人　丁○○
被　　　告　甲○○
被　　　告　華龍汽車交通有限公司
法定代理人　辛○○○
訴訟代理人　壬○○
當事人間請求損害賠償事件，原告提起刑事附帶民事訴訟（94年
度交附字第49號），經刑事庭移送前來，本院於民國94年12月14
日言詞辯論終結，判決如下：
    主  文
被告應連帶給付原告乙○○新臺幣柒拾萬元，原告丙○○○新臺
幣柒拾萬元，原告丁○○貳拾壹萬元，原告己○○參拾柒萬伍仟
肆佰肆拾伍元，原告戊○○貳拾捌萬元，原告庚○○貳拾壹萬元
，及各自民國九十四年四月二十二日起至清償日止，按週年利率
百分之五計算之利息。
原告其餘之訴駁回。
訴訟費用由被告連帶負擔百分之二十七，原告乙○○、丙○○○
負擔百分之九，原告丁○○負擔百分之十四，原告己○○負擔百
分之十五，原告戊○○負擔百分之十三，餘由原告庚○○負擔。
本判決原告勝訴部分，於原告乙○○、丙○○○、丁○○、己○○、戊○○、庚○○分別以新臺幣貳拾參萬肆仟元、貳拾參萬肆
仟元、柒萬元、壹拾貳萬陸仟元、玖萬肆仟元、柒萬元為被告擔
保後，分別得為假執行。
    事實及理由
一、本件被告甲○○經合法通知，未於言詞辯論期日到場，核無
    民事訴訟法第386 條所列各款情形，爰依原告之聲請，由其
    一造辯論而為判決。
二、原告主張：被告甲○○乃受僱於被告華龍汽車交通有限公司
    （下稱華龍公司），平日以駕駛營業小客車為業，於民國93
    年11月17日5 時30分許，甲○○駕駛車牌號碼Y6－548 號營
    業小客車．沿高雄市前金區○○○路由東往西方向行駛，行
    經該路與中山一路交岔路口，欲左轉駛入中山一路而行近該
    路口南側之東西向行人穿越道時，本應注意汽車行駛時，駕
    駛人應注意車前狀況，隨時採取必要之安全措施，並應注意
    汽車行近行人穿越道前，應減速慢行，而當時天候晴、夜間
    （刑事附帶民事起訴狀誤載為晨間）有照明、視距良好、道
    路係柏油路面，乾燥無缺陷，又無障礙物，亦無不能注意之
    情事，竟疏於注意，貿然自高雄市前金區○○○路左轉駛入
    中山一路，致發現訴外人陳張麗花駕駛腳踏車，沿前述行人
    穿越道行駛時，已煞避不及，撞及訴外人陳張麗花，使陳張
    麗花因而人、車倒地，受有頭部外傷、顱內出血、頭骨破裂
    、血胸、氣胸、右肘骨折併脫臼等傷害，嗣經送醫急救，延
    至同日11時許，仍因傷重不治死亡。本件原告己○○因其母
    即訴外人陳張麗花死亡而支出殯葬費，又原告乙○○、丙○○○係訴外人陳張麗花之父、母，原告丁○○、己○○、戊○○係訴外人陳張麗花之子女、原告庚○○則係訴外人陳張
    麗花之配偶，均因訴外人陳張麗花之死亡而精神上遭受驚嚇
    及痛苦。爰依侵權行為之法律關係，提起本訴，請求被告連
    帶賠償原告己○○因而支出之殯葬費新臺幣（下同）
    236,350 元，及連帶賠償原告各1,500,000 元之非財產上損
    害。並聲明：(一)被告應連帶賠償原告己○○1,736,350 元及
    自起訴狀繕本送達翌日起至清償日止，按週年利率百分之5
    計算之利息。(二)被告應連帶給付原告乙○○、丙○○○、丁○○、戊○○、庚○○各1,500,000 元，及自起訴狀繕本送
    達之翌日起至清償日止，按週年利率百分之5 計算之利息。
    (三)原告願供擔保，請准宣告假執行。
三、被告甲○○未於言詞辯論期日到場，亦未提出書狀作任何聲
    明或陳述。
四、被告華龍公司辯稱：甲○○表示願自己負責等語。並聲明：
    請求駁回原告之訴。
五、原告主張被告甲○○乃受僱於被告華龍公司，平日以駕駛營
    業小客車為業，於93年11月17日5 時30分許，甲○○駕駛車
    牌號碼Y6－548 號營業小客車．沿高雄市前金區○○○路由
    東往西方向行駛，行經該路與中山一路交岔路口，欲左轉駛
    入中山一路而行近該路口南側之東西向行人穿越道時，本應
    注意汽車行駛時，駕駛人應注意車前狀況，隨時採取必要之
    安全措施，並應注意汽車行近行人穿越道前，應減速慢行，
    而當時天候晴、夜間有照明、視距良好、道路係柏油路面，
    乾燥無缺陷，又無障礙物，亦無不能注意之情事，竟疏於注
    意，貿然自高雄市前金區○○○路左轉駛入中山一路，致發
    現訴外人陳張麗花駕駛腳踏車，沿前述行人穿越道行駛時，
    已煞避不及，撞及訴外人陳張麗花，使陳張麗花因而人、車
    倒地，受有頭部外傷、顱內出血、頭骨破裂、血胸、氣胸、
    右肘骨折併脫臼等傷害，嗣經送醫急救，延至同日11時許，
    仍因傷重不治死亡之事實，業其提出殯葬費之收據影本3 紙
    為證，被告甲○○未於言詞辯論期日到場爭執，亦未提出書
    狀作任何聲明或陳述，被告華龍公司對於原告主張之前揭事
    實，則於言詞辯論時不爭執，並經本院核閱94年度交訴字第
    43號被告因本件車禍所犯業務過失傷害罪之刑事案卷屬實，
    堪信原告此部分之主張為真實。準此，被告甲○○上開過失
    行為與訴外人陳張麗花死亡間具有相當因果關係，亦堪認定
    。
五、按因故意或過失，不法侵害他人之權利者，負損害賠償責任
    ；受僱人因執行職務，不法侵害他人之權利者，由僱用人與
    行為人連帶負損害賠償責任；汽車、機車或其他非依軌道行
    駛之動力車輛，在使用中加損害於他人者，駕駛人應賠償因
    此所生之損害；不法侵害他人致死者，對於支出醫療及增加
    生活上需要之費用或殯葬費之人，亦應負損害賠償責任；不
    法侵害他人致死者，被害人之父、母、子、女及配偶，雖非
    財產上之損害，亦得請求賠償相當之金額，民法第184 條第
    1 項段段、第188 條第1 項本文、第191 條之2 本文、第
    192 條第1 項、第194 條分別定有明文。查原告己○○因訴
    外人陳張麗花死亡而支出殯葬費，又原告乙○○、丙○○○
    係訴外人陳張麗花之父、母，原告丁○○、己○○、戊○○
    係訴外人陳張麗花之子女、原告庚○○則係訴外人陳張麗花
    之配偶，為兩造所不爭執，並有訴外人陳張麗花之國民身分
    證正、反面影本、戶籍謄本5 份、殯葬費收據影本3 紙附卷
    可參。本件被告甲○○係華龍公司之受僱人，因執行職務，
    不法侵害訴外人陳張麗花致死，已如前述，依民法第192 條
    第1 項、第194 條之規定，對於原告己○○所受殯葬費之損
    害，及原告乙○○、丙○○○、丁○○、己○○、戊○○、
    庚○○所受非財產上之損害，自應負賠償責任。被告華龍公
    司為被告甲○○之僱用人，為兩造所不爭執，依民法第188
    條第1 項前之規定，亦應與被告甲○○連帶負損害賠償責任
    。被告華龍公司雖辯稱：甲○○表示願自己負責等語。惟查
    ，連帶債務之債權人，得對於債務人中之一人或數人，或其
    全體，同時或先後請求全部或一部之給付，民法第273 條第
    1 項定有明文，被告甲○○與被告華龍公司間縱有上述約定
    ，亦僅係連帶債務人相互間，應如何分擔義務之約定，並無
    拘束原告之效力，自不足作為被告華龍公司拒絕連帶負損害
    賠償責任之理由。被告華陽公司上開辯解，自不足採。
六、茲就原告所得請求之損害賠償項目及金額，析述如下：
  (一)殯葬費：原告己○○主張其因訴外人陳張麗花死亡而支出殯
    葬費236,350 元之事實，業據其提出殯葬費收據影本3 紙為
    證，被告甲○○未於言詞辯論期日到場爭執，亦未提出書狀
    作任何聲明或陳述，被告華龍公司對於原告主張之前揭事實
    ，則於言詞辯論時不爭執，堪信為真實，本院審酌訴外人陳
    張麗花為30年10月4 日出生，死亡時為63歲，有訴外人陳張
    麗花之國民身分證正、反面影本1 份在卷可按，及其身分、
    地位，認原告己○○所支出之喪葬費236,350 元，核與一般
    民間喪葬習俗所需之必要費用相當，原告己○○此部分之請
    求，為有理由，應予准許。
  (二)非財產上之損害賠償：原告乙○○、丙○○○係訴外人陳張
    麗花之父、母，原告丁○○、己○○、戊○○係訴外人陳張
    麗花之子女、原告庚○○則係訴外人陳張麗花之配偶，其等
    因至親訴外人陳張麗花之死亡，精神上遭受重大痛苦，乃屬
    必然。又查，原告乙○○、丙○○○均無工作，原告丁○○
    從事製造業，原告己○○為教師，2 人月薪均為5 萬餘元，
    原告戊○○為鋼琴教師，收入並不固定，原告庚○○則無工
    作，業據原告陳明在卷，而被告甲○○，學歷為高職肄業，
    有高雄市政府警察局新興分西偵訊筆錄教育程度欄之記載可
    參，被告甲○○肇事時平均收入3 、4 萬元，亦經被告華龍
    公司陳明在卷，另原告乙○○名下有坐落澎湖縣望安鄉○○
    段388 地號、面積163.75平方公尺及坐落同段509 地號、面
    積1426平方公尺之土地，財產總值約445,130 元，於92、93
    年間，分別有利息所得72,622元、37,215元；原告丙○○○
    名下並無不動產，於92、93年間，分別有利息所得77,266元
    、37,772元；原告丁○○名下有坐落高雄市○○區○○段2
    小段1228地號土地、面積39平方公尺，坐落高雄市新興區○○○路建物、面積167.65平方公尺各1 筆，另有汽車1 輛及
    萬泰商業銀行股份有限公司等多家公司股票，財產總值約
    7,272,500 元，於92、93年之股利、營業、薪資及其他所得
    ，分別共計813,377 元及894,852 元；原告己○○名下有坐
    落高雄市○○區○○段2 小段1228地號土地、面積39平方公
    尺及坐落高雄市新興區○○○路建物、面積167.65平方公尺
    ，財產總值約7,152,100 元，於92、93年間執行業務、薪資
    、利息所得分別共計327,251 元及110,523 元；原告戊○○
    名下並無不動產，於92、93年間執行業務、股利、薪資及利
    息所得分別共計257,852 元及252,176 元，另有汽車1 輛及
    陞技電腦股份有限公司等多家公司股票，財產總值約
    377,981 元；原告庚○○名下有坐落澎湖縣望安鄉○○段
    587 地號、面積441 平方公尺，同段991 地號、面積480 平
    方公尺，同段1117地號、面積267 平方公尺，同段1343地號
    、面積902 平方公尺，同段1409地號、面積242 平方公尺，
    坐落高雄縣苓雅區○○段○ ○段2699之4 地號、面積84平方
    公尺土地，及坐落高雄市苓雅區林圍里建物、面積242.3 平
    方公尺，坐落彰化縣鹿港鎮域崙里建物、面積162.3 平方公
    尺，財產總值約8,497,910 元，於92、93年間利息及租賃所
    得分別共計81,337元及117,688 元；被告名下則無財產，有
    稅務電子閘門財產所得調件明細表1 份在卷足據；另被告華
    龍公司之資本額為2,000,000 元，有公司基本資料查詢1 紙
    在卷可按。本院斟酌原告均因至親死亡，精神上遭受重大痛
    苦，且原告乙○○、丙○○○2 人並於高齡之際，遭致此一
    痛苦、兩造之身分、地位、經濟能力及原告丁○○、己○○
    、陳偉拿3 人經濟能力較佳等一切狀況，認原告請求被告各
    連帶賠償非財產之損害1,500,000 元尚屬過高，原告乙○○
    、丙○○○予以核減為各1,000,000 元，原告丁○○、己○○予以核減為各800,000 元，原告戊○○核減為900,000 元
    ，原告庚○○核減為800,000 元，逾此部分之請求，為無理
    由，應予駁回。
  (三)綜上，原告所得請求之損害賠償金額，分別為原告乙○○、
    丙○○○各1,000, 000元、原告丁○○800,000 元、原告己○○1,036,350 元（即殯葬費236,350 元及非財產上損害賠
    償800,000 元），原告戊○○、庚○○分別為900,000 元、
    800,000 元。
七、按損害之發生或擴大，被害人與有過失者，法院得減輕賠償
    金額或免除之，民法第217 條第1 項定有明文。此項規定之
    目的，在謀求加害人與被害人間之公平，故在裁判上法院得
    以職權減輕或免除之（最高法院85年臺上字第1756號判例參
    照）。次按，慢車行駛，應遵守道路交通標誌、標線、號誌
    之指示；慢車應劃設之慢車道上右順序行駛，在未劃設慢車
    道之道路，應右側路邊行駛；行人穿越道，指在道路上以標
    線劃設，供行人穿越道路之地方，道路交通安全規則第124
    條第1 項、第2 項本文及道路交通管理處罰條例第3 條第4
    款分別定有明文。查本件被害人訴外人陳張麗花於本件車禍
    事故發生前，乃沿道路左側，並行駛於行人穿越道上，顯亦
    違反道路交通安全規則，就本件車禍事故之發生，應與有過
    失，經斟酌雙方之過失情節與程度，認被告應負百分之70之
    過失責任，被害人應負百分之30之過失比例。經依上開過失
    比例計算結果，原告乙○○、丙○○○所請求之賠償金額為
    700,000 元，原告丁○○、己○○所得請求之賠償金額分別
    為560,000 元及725,445 元，原告戊○○、庚○○所得請求
    之賠償金額分別為630,000 元及560,000 元。
八、按保險人依本法規定給付之保險金，視為加害人或被保險人
    損害賠償金額之一部分；加害人或被保險人受賠償請求時，
    得扣除之；強制汽車責任保險之死亡給付，其受益人為受害
    人之繼承人，94年2 月5 日修正前之強制汽車責任保險法（
    下稱修正前強制汽車責任保險法第30條、第10條第2 款前段
    分別定有明文。查本件車禍事故發生於93年11月17日，自應
    適用修正前強制汽車責任保險法第30條、第10條第2 款之規
    定，合先敘明。次查，訴外人陳張麗花之繼承人雖已向友聯
    產物保險股份有限公司（下稱友聯公司）領取強制汽車責任
    之死亡給付保險金1,400,000 元，業據原告陳明在卷，並有
    友聯公司94年11月28日（94）友玉車賠字第73號函在卷可按
    ，惟因訴外人陳張麗花死亡時，除父、母即原告乙○○、己○○健在外，尚有子、女及配偶即原告丁○○、己○○、戊○○及庚○○，依民法第1138條之規定，其繼承人應為原告
    丁○○、己○○、戊○○及庚○○，原告乙○○、己○○並
    非強制汽車責任保險之死亡給付保險金之受益人，自無修正
    前強制汽車責任保險法第30條規定之適用，應無自其等所得
    請求之賠償金額中扣除之必要。再查，原告丁○○、己○○
    、戊○○及庚○○係訴外人陳張麗花之子女及配偶，乃訴外
    人陳張麗花之繼承人，揆諸修正前強制汽車責任保險法第10
    條第2 款前段之規定，均為上開強制汽車責任死亡給付之受
    益人，依修正前強制汽車責任保險法第30條之規定，原告丁○○、己○○、戊○○及庚○○所得請求被告連帶給付之賠
    償金額，自應扣除所領強制汽車責任保險死亡給付保險金之
    金額，又因上開強制汽車責任保險死亡給付保險金，視為加
    害人或被保險人損害賠償金額之一部分，自應按其等應繼分
    平均分受之，即每人可得350,000 元，經此扣除後，原告丁○○、己○○所得請求之賠償金額分別為210,000 元及
    375,445 元，原告戊○○、庚○○所得請求之賠償金額為各
    280,000 元及210,000元。
九、綜上所述，原告本於侵權行為之法律關係，請求被告連帶給
    付原告乙○○、丙○○○各700,000 元，連帶給付原告丁○○210,000 元、連帶給付原告己○○375,445 元，及連帶給
    付原告戊○○280,000 元、連帶給付原告庚○○210,000 元
    ，及均自起訴狀繕本送達翌日即94年4 月22日起至清償日止
    ，按週年利率百分之5 計算之利息，洵屬正當，應予准許。
    逾此部分之請求，為無理由，應予駁回。
十、原告陳明願供擔保，聲請宣告假執行，於原告勝訴分，經核
    尚無不合，爰分別酌定相當擔保金額准許之。至原告敗訴部
    分，其假執行之請，已失所附麗，應予駁回。
十一、本件事證已臻明確，兩造其餘攻擊防禦方法，經本院審酌
      後，認與判決結果不生影響，無一一論述必要，附此敘明
      。
十二、結論：本件原告之訴一部為有理由，一部為無理由，依民
      事訴訟法第385 條第1 項前段、第79條、第85條第2 項、
      第390 條第2 項，判決如主文。
中　　華　　民　　國　　94　　年　　12　　月　　28　　日
                  民事第二庭  法  官  伍逸康
如對本判決上訴，須於判決送達後20日內向本院提出上訴狀。
中　　華　　民　　國　　94　　年　　12　　月　　28　　日
                              書記官  光聰
